最高法院刑事判決                              八十八年度台上字第七五七○號
    上  訴  人  乙○○   男
             （即張建文）
                丙○○  男
                甲○○  男
    右二人共同
    選任辯護人  陳漢洲律師
                張昱裕律師
右上訴人等因貪污案件，不服台灣高等法院台中分院中華民國八十八年四月二十日第
二審更審判決（八十八年度上更(二)字第七號，起訴案號：台灣台中地方法院檢察署八
十五年度偵字第六九一、一四四一、一二一九八號），提起上訴，本院判決如左：
    主  文
原判決關於乙○○、丙○○部分撤銷，發回台灣高等法院台中分院。
其他上訴駁回。
    理  由
本件分兩部分說明之。
一乙○○、丙○○部分：
本件原判決認定上訴人乙○○、丙○○原為台灣台中監獄管理員。乙○○於八十三、
四年間竟基於概括之犯意，連續多次違背其職務，替受刑人簡賢贊夾帶違禁品大哥大
行動電話、藥品等物入監予當時在上開監獄服刑之受刑人張重發使用，圖利張某，並
收取張某給付之賄賂新台幣（下同）二千元；嗣又收受賄賂三千元，為張重發帶相
機一台入監，供張重發拍照。另丙○○於八十四年五、六月間，因張重發為更改大哥
大行動電話號碼，乃受託將張重發使用之上述行動電話帶出監，交予其友人蔡旭初
，經蔡旭初更改號碼後，再交給丙○○入獄內還給張重發使用，嗣於約隔二十日之
後，張重發乃付給丙○○一萬元賄賂等情。因而撤銷第一審關於乙○○、丙○○部分
之判決，改判分別論處乙○○（連續犯）、丙○○依據法令從事公務之人員，對於違
背職務之行為，收受賄賂罪刑。固非無見。
惟查，(一)、證人簡賢贊與上訴人乙○○於原審均稱，互不相識對方，亦無受簡某之託
，由乙○○入違禁品、行動電話予張重發之事實（見八十七年度上更(一)字第四十三
號卷(一)第四十、四十七頁）；而原判決理由又未明認定乙○○之犯行與簡賢贊有何
牽涉之證據及理由，乃其事實欄（第三頁第八至十行）竟記載乙○○「竟基於概括之
犯意，連續多次違背其職務，替受刑人簡賢贊夾帶違禁品、大哥大行動電話、藥品等
，入監給當時在台灣台中監獄服刑之受刑人張重發使用或食用。」等語，自屬理由矛
盾之違誤。(二)、原判決事實欄另認定乙○○「明知無該監醫師之處方箋，不得自為
人犯入鼻藥、胃藥，竟於其後某日，承同一犯意，受張重發之託，為其入鼻藥及
胃藥，張重發則藉拜託乙○○購入鼻藥、胃藥時，一併交給乙○○二千元，以此作為
乙○○代為攜入違禁品之代價。」等情（見原判決第四頁第十五至十八行），似認乙
○○為張重發帶藥物入監僅一次而已。但卷查張重發於第一審供認，伊託乙○○代
購鼻藥夾帶入監給伊，共有兩次，一次在八十三年底，一次在八十四年初等詞（見第
一審卷第三十一、四十四頁），倘使無訛，則原審上述認定即與卷證資料不符，究竟
乙○○為張重發夾帶藥品係一次或兩次﹖原審未予調查明白，自屬未盡調查能事。(三)
、張重發陳稱，伊在台中監獄內原使用之000000000號行動電話，因收訊不
好，且該號碼常有人打錯，才託丙○○帶出去交予蔡旭初，另燒錄一新號碼後，再交
由羅某夾帶入監予伊使用云云（見第一審卷第四十四、四十五頁），乃原判決（第五
頁第十四、十五行）謂張重發認為原以蔡旭初之妻許春蘭名義申請使用之行動電話
「容易被查出」，乃指示蔡旭初更換云云，所認定張重發更換行動電話號碼之動機，
亦與卷證資料不符；又原判決理由（第二段）論述羅某僅犯一圖利罪行，但其事實欄
（第六頁第四行）記載丙○○「竟基於圖利張重發之概括犯意」將行動電話帶出
監云云，似認丙○○連續犯數圖利罪行，前後矛盾。均屬疏誤。(四)、丙○○自八十四
年十二月十二日調查時起，即始終辯稱伊幫張重發夾帶行動電話出入監後，張某曾交
付一萬元為酬，經伊拒絕，張重發乃將該款改託伊購買打火機、奶粉、洋酒、錄音帶
等物，全部花用殆盡等語（見八十五年度偵字第六九一號卷第五頁）。而張重發先於
八十四年十二月九日調查中，即稱伊與丙○○交情不錯，羅某為伊夾帶行動電話出監
送修，並未向他拿代價，事後伊拿一萬元給羅某，原想叫他代購一些打火機，那知羅
某買了四十個打火機、奶粉、鼻藥、咖啡隨身包等物，事後伊知悉羅某在外開設酒
店，伊乃要求友人陳美宏、夏光耀前去捧場云云（見八十五年度偵字第一四四一號卷
第三十二頁），嗣於審理中張重發又稱羅某當時還代購三瓶Ｘ‧Ｏ‧洋酒。審理中經
傳訊與張重發同囚舍之證人宋慶祥、游煙舜二人亦分別證述，曾見丙○○拿二瓶保特
瓶裝的酒及牛奶、藥物予張重發在舍房內飲用等詞（見八十六年度上訴字第八四二號
卷第九十六、九十七頁，第一審卷第五十八、五十九頁）。該張重發、宋慶祥、游煙
舜之證詞似與丙○○所辯大致合，乃原審未深入審究，徒以張重發所供，無非護
之詞，不足採信；而對宋慶祥、游煙舜所為有利於丙○○之證詞究否可採，則漏未說
明，尚嫌理由不備，併有調查未盡之違誤。(五)、按公務員圖利罪，係就公務員在事務
上不法圖利之行為設其處罰之一般性規定，苟其圖利之行為已符合受賄、侵占公有財
物等罪之特別規定時，自應依該特別規定處罰，不另成立圖利罪。則本件原判決認為
乙○○、丙○○違背職務，為張重發夾帶行動電話、違禁品入監，而未予查禁，係牽
連犯違背職務收受賄賂罪及圖利罪二罪，是否允當﹖即非無深入研求之餘地。乙○○
、丙○○上訴意旨，指摘原判決關於其二人部分不當，非無理由，應認仍有發回更審
之原因。
二甲○○部分：
按刑事訴訟法第三百七十七條規定：上訴於第三審法院，非以判決違背法令為理由，
不得為之。是提起第三審上訴，應以原判決違背法令為理由，係屬法定要件。且必須
依據卷內資料為具體之指摘，並足據以辨認原判決已具備違背法令之形式，始屬相當
。本件原審依憑上訴人甲○○於偵審中坦承犯行，核與證人蔡旭初供證之情節相符。
並明甲○○係台灣台中監獄管理員，依監獄組織條例第七條之規定，對於受刑人之
行為狀況有考察及對於受刑人之接見、發受書信、送入物品之處理與監舍、工場之查
察、管理暨受刑人身體、物品負有搜檢之責；且依法務部八十一年十一月二十九日法
八十監字第一七八六五號函所列，如附件監所違禁品項目表之違禁品，則有查緝之責
，其知悉該違禁品後即應予沒入。卻執意替受刑人夾帶違禁品行動電話出監，致蔡旭
初得以變賣四萬元，其顯有圖利之犯意甚明等事證，認定甲○○犯行明確。因而撤銷
第一審關於甲○○部分之判決，改判論處甲○○對於主管之事務，直接圖利罪刑。已
詳其所憑之證據及認定之理由。而以甲○○所辯渠無圖利之犯意一節，如何不足採
信，以及張重發之證言，為護之詞，均於判決理由內詳予指駁及說明。從形式上觀
察，並無認定事實不依證據等違法情事存在。上訴人甲○○上訴意旨略以，(一)、甲○
○自獄內將行動電話夾帶出監交予蔡旭初，究竟在客觀上使張重發取得何種不法利益
﹖價額若干﹖且甲○○應沒入而未沒入該行動電話，並未圖得積極不法利益，應不構
成圖利罪名。且原判決未說明張重發因而「使用行動電話」之利益，應如何計算其財
產數額，亦屬理由矛盾。(二)、甲○○僅受託帶出行動電話，不知蔡旭初事後會依陳美
宏之指示變賣得款四萬元，故甲○○之行為與變賣行動電話無關，原審認為「直接圖
利」張重發，亦屬理由矛盾云云，係就原判決已論之事項、及原審採證認事職權之
行使，專憑己見，任意為事實上之爭執，並未依據卷內訴訟資料具體指摘原判決認事
、採證及所為論斷有何違背法令。不足據以辨認原判決此部分已具違法之形式，其上
訴違背法律上之程式，應予駁回。
據上論結，應依刑事訴訟法第三百九十七條、第四百零一條、第三百九十五條前段，
判決如主文。
中      華      民      國    八十八    年     十二     月     三十     日
                              最高法院刑事第八庭
                                  審判長法官  吳  雄  銘
                                        法官  池  啟  明
                                        法官  石  木  欽
                                        法官  郭  毓  洲
                                        法官  蘇  振  堂
      右正本證明與原本無異
                                              書  記  官
中      華      民      國    八十九    年      一      月      四      日
                                                                        Ａ
